【裁判字號】    98,上訴,2648
【裁判日期】    980923
【裁判案由】    偽證等
【裁判全文】
臺灣高等法院刑事判決                98年度上訴字第2648號
上  訴  人  臺灣桃園地方法院檢察署檢察官
被      告  乙○○
            甲○○
            丁○○
上列上訴人因偽證等案件，不服臺灣桃園地方法院97年度交易字
第269號、97年度訴字第1137號，中華民國98年5月14日第一審判
決（起訴案號：臺灣桃園地方法院檢察署97年度偵字第30320號
、追加起訴案號：臺灣桃園地方法院檢察署97年度偵字第5777、
7138號），提起上訴，本院判決如下：
    主  文
原判決撤銷。
乙○○服用酒類，不能安全駕駛動力交通工具而駕駛，處有期徒
刑陸月，如易科罰金，以新臺幣壹仟元折算壹日；減為有期徒刑
月，如易科罰金，以新臺幣壹仟元折算壹日；又因過失傷害人
致重傷，處有期徒刑陸月，如易科罰金，以新臺幣壹仟元折算壹
日；減為有期徒刑月，如易科罰金，以新臺幣壹仟元折算壹日
。應執行有期徒刑伍月，如易科罰金，以新臺幣壹仟元折算壹日
。
甲○○意圖使犯人隱避而頂替，處有期徒刑肆月，如易科罰金，
以新台幣壹仟元折算壹日，減為有期徒刑貳月，如易科罰金，以
新台幣壹仟元折算壹日。
丁○○於執行審判職務之公署審判時，證人於案情有重要關係之
事項，供前具結，而為虛偽陳述，處有期徒刑貳月。
    事  實
一、乙○○知悉服用酒類足以造成不能安全駕駛動力交通工具之
    危險，竟於民國95年11月25日凌晨3時15分許，在桃園縣中
    壢市之「音樂茶坊」內，飲用酒類後，在其平衡感、定向力
    及感覺能力均已有所障礙，顯已不能安全駕駛之狀態下，猶
    不顧參與道路交通公眾之安全，貿然駕駛甲○○所有車牌號
    碼2962-KC號自用小客車（下稱系爭小客車）搭載甲○○，
    沿桃園縣中壢市○○路往文化路方向行駛，於同日凌晨5時
    30分許，行經桃園縣中壢市○○路與長興路口時，本應注意
    兩車併行之間隔，並隨時採取必要之安全措施，而依當時天
    候晴、夜間有照明、柏油路面乾燥無缺陷、視距良好無障礙
    物，並無不能注意之情事，然因飲酒致其辨識力、注意力、
    反應力均不如常，疏未注意及此，適有戊○○駕駛車號DF-4
    073號自用小客貨車，沿同路同向行駛至前揭路段，乙○○
    所駕駛之系爭自用小客車左側車身即與戊○○所駕駛之上開
    自用小客貨車右側車身發生碰撞，致戊○○所駕駛之車輛翻
    覆，因而受有頸椎損傷併第四第五頸椎及第五第六頸椎椎間
    盤突出和四肢癱瘓之重大難治之傷害，乙○○所駕駛之系爭
    自用小客車繼而撞上蕭志清（起訴書誤載為蕭志慶）所有之
    車號SLT-828號輕型機車；經警據報前往處理，當場測試被
    告乙○○吐氣所含酒精濃度結果為每公升1.11毫克。
二、詎甲○○明知系爭小客車為被告乙○○所駕駛，竟意圖使真
    正之犯罪人乙○○隱避，於95年11月25日警詢中佯稱其為系
    爭小客車駕駛人，出面頂替乙○○，而由中壢分局據此將甲○○以涉嫌過失傷害罪及公共危險罪報請臺灣桃園地方法院
    檢察署檢察官偵查，甲○○於96年1月11日在偵查中仍接續
    表示其為系爭小客車之駕駛人而頂替乙○○，使真正肇事之
    被告乙○○隱避。嗣甲○○經檢察官依公共危險及過失傷害
    人致重傷提起公訴，經原審法院於96年11月5日以96年度交
    易字第187號判決無罪，經檢察官提起上訴後，由本院於97
    年1月29日以96年度交上易字第422號駁回上訴確定。
三、丁○○任職金永茂汽車有限公司，擔任拖吊車司機之工作，
    於95年11月25日凌晨5時某刻，駕駛拖吊車至桃園縣中壢市
    ○○路與長興路口，明知被告甲○○係癱坐於車牌號碼
    2962-KC號自用小客車之右前乘客座上，並未坐在駕駛座上
    ，竟基於偽證之犯意，於97年1月15日上午11時及同年月7日
    上午10時許，在本院就甲○○涉犯公共危險等案件審理時，
    對於該案件有重要關係之事項，供前具結後虛偽證稱「（問
    ：當天開車的人是何人？）是被告《指甲○○》」；「（問
    ：…陳述書所記載均實在？你親筆書寫？）…原本一審有傳
    我去開庭，因為我有事情沒有辦法去，但是家屬拜託我，所
    以我才寫信過去。（有無看到在庭之被告甲○○？當時她在
    何處？）我在現場有看到甲○○，我到現場之後，我看到副
    駕駛座門口的旁邊有一男子站在那裡…，當時那個男子在拉
    被告 (指甲○○)，那時左邊的車門好像卡住了，我並沒有
    去拉左邊的車門，以我們開拖吊車的經驗，看到車門有受到
    擠壓，所以我判斷左車門有卡住，被告當時左額頭有撞到紅
    腫沒有流血，當時沒有看到其他人，…，當時男子有說車子
    是他開的。」等語，而於執行審判職務之公署審判時，於案
    情有重要關係之事項，供前具結，而為虛偽陳述。
四、案經告訴人戊○○告訴及臺灣桃園地方法院檢察署檢察官自
    動檢舉偵查起訴。
    理  由
壹、程序部分：按被告以外之人於審判外之陳述，雖不符前4條
    之規定，而經當事人於審判程序同意作為證據，法院審酌該
    言詞陳述或書面陳述作成時之情況，認為適當者，亦得為證
    據；當事人、代理人或辯護人於法院調查證據時，知有第15
    9 條第1項不得為證據之情形，而未於言詞辯論終結前聲明
    異議者，視為有前項之同意；刑事訴訟法第159條之5規定甚
    明。查本案下引之證據，經檢察官、被告表示同意做為證據
    （見本院卷第34頁背面、第35頁)，復未於言詞辯論終結前
    對其證據能力聲明異議，本院認該等證據作成之情況亦無不
    當之情形，依刑事訴訟法第159條之5規定，該等證據均具備
    證據能力，合先敘明。
貳、有罪部分
  一、訊據被告甲○○對於上開頂替乙○○，使乙○○隱避犯罪
      之事實坦承不諱；被告乙○○固坦承系爭小客車於上開時
      地與與戊○○所駕之小客貨車發生碰撞後，繼而撞上蕭志
      清所有之機車，且其當場經警測試吐氣所含酒精濃度結果
      為每公升1. 11毫克之情，惟矢口否認上開犯行，辯稱：
      當日駕駛系爭自用小客車之人為甲○○，伊是坐在副駕駛
      座位置，且因系爭自用小客車駕駛座車門無法打開，故伊
      才將甲○○經由副駕駛座位置拖出車外等語，被告丁○○
      辯稱：伊在本院前案證述之內容為當時親身見聞之事項，
      並非事後回想，且伊在車禍現場亦將所見所聞告知劉惠美
      ，劉惠美才會要求伊到法院作證等語。惟查：
  二、被告乙○○、甲○○於上開時、地飲酒，共乘系爭小客車
      ，行經上開地點，自用小客車之左側車身自後追撞告訴人
      戊○○所駕自用小客貨車右側車身，致戊○○所駕駛之車
      輛翻覆，因而受有頸椎損傷併第四第五頸椎及第五第六頸
      椎間盤突出和四肢癱瘓之重大難治之傷害，系爭小客車繼
      而撞上停放於路旁之蕭志清所有輕型機車等情，業據被告
      乙○○、甲○○是認在卷，核與證人即告訴人戊○○、證
      人即住居於案發地點旁之李芸瑄、證人即到場處理員警陳
      忠安、林大量於被告甲○○有關本件車禍被訴公共危險之
      案件中結證（見桃園地院交易187卷第82至86、87至98、
      148 至165頁）、證人即蕭志清之弟蕭志慶於警詢之陳述
      （見桃園地檢偵679卷第15、16頁）相符，並有桃園縣政
      府警察局汽車駕駛人酒後生理協調平衡檢測紀錄卡、刑法
      第185條之3案件觀察紀錄表、桃園縣政府警察局道路交通
      事故當事人酒精測定紀錄表、桃園縣政府警察局中壢分局
      A3類道路交通事故現場圖、道路交通事故調查報告表(一)(二)
      各一份（見桃園地檢偵679卷第18至25頁）、事故現場及
      車損照片41幀（桃園地檢偵679卷第31至41頁、桃園地院
      交易187卷第28至35頁）、行政院衛生署桃園醫院診斷證
      明書1紙、財團法人長庚紀念醫院診斷證明書2紙（桃園地
      檢偵679卷第10、54、55頁）、財團法人長庚紀念醫院（
      林口）分院96年6月12日（96）長庚院法字第0473號函（
      桃園地院交易187卷第62頁）在卷可稽，是此部分事實，
      堪予認定。
  三、被告乙○○矢口否認於上開時地駕駛系爭小客車，並以前
      詞置辯。惟，被告乙○○於車禍現場，曾對到場警員承認
      系爭小客車係其所駕駛之情，業據證人即本案處理員警李
      志堅於另案證稱：因為乙○○在場有承認是他開車，所以
      才會對他實施酒測等語（見桃園地院交易187卷第100 頁
      ），並有乙○○所為酒測之桃園縣政府警察局汽車駕駛人
      酒後生理協調平衡檢測紀錄卡、刑法第185條之3案件觀察
      紀錄表、桃園縣政府警察局道路交通事故當事人酒精測定
      紀錄表各一紙在卷可稽（見桃園地院交易187卷第106至10
      8頁）。次查，被告乙○○曾於案外，向被告甲○○之友
      人承認其為肇事駕駛一情，亦據證人張譽騫於另案證稱：
      因為甲○○說車子不是她開的，她很著急，快要開庭了，
      乙○○都沒有出面與被害人和解，才找他想辦法，所以伊
      才對乙○○錄音蒐證，這份錄音是伊與乙○○談論本案時
      的對話，乙○○有向伊承認車子是他開的，並不止一次承
      認，還表示會與被害人和解等語明確（見桃園地院交易
      187卷第170至171頁），並經被告乙○○於該案供承：伊
      是有這樣說（指錄音內容），實際上警察到場時，伊也有
      對警察說車子是伊開的等語（見桃園地院交易187卷第
      91、169頁），並有被告甲○○提出且經該案一審審理時
      勘驗之談話錄音光碟一片及其譯文載明：「張譽騫問：『
      你有跟警察說是你開的？』乙○○答：『對啊』；張譽騫
      再問：『你有跟警察說是你開的？』；乙○○答：『對啊
      』」等情在卷可稽（見桃園地院交易187卷第41頁、第92
      頁），被告乙○○並於本院提示該錄音內容後坦承：伊有
      這樣講等語（見本院卷第36頁)；再佐以第一位至現場之
      證人李芸瑄亦於該案證稱：聽到警察在現場有問車子是誰
      開的，那男生（即乙○○）沒有說是誰開的，伊有聽到甲○○講是男的（即乙○○）開的，警察有問伊車子是誰開
      的，伊回答說因為沒看到，所以不確定，後來男的（即乙○○）找了一堆朋友大約四、五個人到場，是在警察到了
      之後那些人才到場，他（即乙○○）的朋友其中有一個女
      生還對那男生（即乙○○）說「車子是你開的，你不要亂
      講」，我記得當時那名男生（即乙○○）說話有點口齒不
      清，醉言醉語的，伊記得警察還說他看甲○○的傷勢，車
      子應是男生（即乙○○）開的等語（見桃園地院交易187
      卷第149至156、160頁），足認被告乙○○確實在現場曾
      向警察及在私下與甲○○及張譽騫交談中，坦承伊係肇事
      駕駛者等情。再查，本件車禍發生後，被告甲○○之皮包
      ，係放置在副駕駛座椅上，此有現場照片一幀附於另案卷
      可憑 (見桃園地檢偵679卷第35頁下幅照片)，並為被告乙○○於另案所是認 (見桃園地院交易187卷第167頁)，衡
      諸一般人下車時會將己物放在所坐位置之常理，被告乙○○供稱車禍發生後即從副駕駛座馬上下車，則何以被告之
      皮包竟會置於副駕駛座上；而該副駕駛座位上並無任何乙○○之物品，亦有上開照片可證，是被告甲○○於車輛行
      駛時係乘客應可確認。再佐以案發當時，甲○○向警舉發
      乙○○就是肇事駕駛者時，乙○○未有加以反駁之情，乙○○之友人甚且對乙○○表示「車子是你開的，你不要亂
      講」，亦經證人李芸瑄證述如前。參諸被告乙○○、甲○○並無深交，此業被告乙○○供稱：伊與甲○○僅為單純
      朋友關係等語（見桃園地院交易187卷第93頁），被告甲○○供稱：伊不知道乙○○做什麼的，他是朋友的朋友等
      語一致在卷（原審卷第156頁），然肇事車輛為被告甲○○所有，而肇事車輛之修車費用被告乙○○竟支付半數一
      情，業據被告乙○○坦承：伊有付一半修車的費用等語（
      見桃園地院交易187卷第90頁），核與被告甲○○所稱：
      原來乙○○說全部要付，但到牽車時，乙○○卻又說他身
      上只有2萬5千元，其餘要伊自己負責等語相符（見桃園地
      院交易187卷第157頁），則被告乙○○如僅係單純乘客非
      肇事駕駛，豈需支付該車修車費用。再徵之被告乙○○所
      稱事故發生後，被告甲○○每2、3天就打電話問怎麼辦等
      語（見桃園地院交易187卷第169頁），如果本件肇事車輛
      確係被告甲○○所駕駛，被告乙○○何須如處理己身事務
      般出面與被害人和解之理，被告甲○○又豈會邀同數人前
      往要求被告乙○○負責處理並錄音存證？從而，本件車禍
      發生時，係由被告乙○○駕駛應屬明確無訛。至於被告乙○○辯稱：當日駕駛系爭自用小客車之人為被告甲○○，
      伊是坐在副駕駛座位置，且因系爭自用小客車駕駛座車門
      無法打開，故伊才將被告甲○○經由副駕駛座位置拖出車
      外云云，並非實在，茲分述如下：
    (一)、本件車禍撞擊後，即時到場之李芸瑄目睹被告甲○○尚
        坐在副駕駛座位上，遭站立副駕駛座車門外之乙○○試
        圖拉出副駕駛座一情，經證人李芸瑄證稱：車禍發生後
        ，車子就是撞到伊住家隔壁的那戶鐵門，當時情況就如
        同卷宗第34頁上幅照片所示那樣，伊之機車也被撞擊。
        車禍發生當時，伊在住處一樓浴室洗臉，在屋子裡面聽
        到很大的撞擊聲，就把臉一擦開門走出來，大約2、3
        分鐘，案發時天已經亮了... 伊係第一個到現場，伊出
        來時，拖吊車司機也尚未到達，伊往系爭小客車一看，
        甲○○當時坐在右前乘客座，右前座車門是打開的，有
        一名男士（即乙○○）站在右前車門內側，甲○○座位
        的旁邊，.... 有看到甲○○有帶一個包包，就是偵查
        卷第35頁下幅照片所示的咖啡色包包... 該名男生（即
        乙○○）是說他怕甲○○坐在裡面發生危險，要拉她出
        來，迄至警察到場，甲○○還坐在右前座內還沒有被拉
        出來等語（見桃園地院交易187卷第149至156、160頁）
        ，核與同案被告乙○○所證：肇事車輛停車地點隔壁有
        一家檳榔攤，確實有下車要將甲○○自副駕駛座拉下車
        等語（見桃園地院交易187卷第166頁），及證人即到場
        處理之員警林大量所證述：檳榔攤老闆是個女性確實有
        在場，她當時說她的機車停放在人行道上也被波及等語
        相符（原審卷第159頁），參諸車禍現場有關系爭小客
        車位置照片，證人李芸瑄所在之檳榔攤1樓燈已全亮，
        有照片1幀在卷可憑 (照片正本附於桃園地檢偵679卷第
        33頁下幀)，足見證人李芸瑄所證車禍發生後隨即到場
        ，是時被告甲○○係坐在副駕駛座內，被告乙○○站立
        在右前車門外，試圖將被告甲○○拉出副駕駛座位等情
        應係屬實。又證人李芸瑄亦證述：5時30分許車禍發生
        ... 那時有路燈，路燈6點才會熄，案發時天已亮了等
        語，核與警員到現場後，尚未處理現場前所照之相片，
        呈現路燈尚未熄滅，而天空已呈現灰白之情相符，有桃
        園縣政府警察局道路交通事故照片黏貼紀錄表之照片在
        卷可憑（照片正本附於桃園地檢偵679卷第31、32頁)，
        則以證人李芸瑄猶能證述該處路燈係6點始會熄滅之情
        ，衡情其若非於每日上午6時之前即起床營業，豈能如
        此確知，可見李芸瑄確實是在凌晨5時30分許即已起床
        準備開店，則其所述於凌晨5時30分許本案車禍發生時
        ，因聞見撞擊聲響而能旋即到場，且係第一個到場者等
        情，即非無據。審酌證人李芸瑄所處目擊位置係肇事車
        輛旁相距約1公尺處，且所述目擊情節相當詳細，其所
        為之觀察，自係可信，所述堪認真實。而被告甲○○當
        時醉酒程度，經警於案發後之當日上午6時5分許實施酒
        測，測得其呼氣中猶含酒精濃度為每公升0.89毫克，有
        酒精測定紀錄表一紙在卷可稽（見偵679卷第20頁），
        復經警進行生理協調平衡檢測結果，其所為直線測試、
        平衡動作出現腳部不穩之現象，亦有刑法第185條之3案
        件觀察紀錄表在卷可稽（見偵679卷第19頁），佐以被
        告甲○○當時經乙○○試圖自車外將之拉出副駕駛座仍
        一直未能順利拉出等情以觀，顯然被告甲○○當時已經
        相當酒醉，身手動作堪稱遲鈍，渠豈有可能在車輛撞擊
        發出聲響後不到2、3分鐘時間之內，且在李芸瑄聞聲旋
        即自「隔壁」到場之須臾間，即能自車內之狹小空間，
        從駕駛座位迅速移置副駕駛座位。是被告乙○○所辯被
        告甲○○係從駕駛座移至副駕駛座一節，即難認屬實。
    (二)、被告甲○○因本案車禍受有「眼瞼及眼周圍皮膚裂傷；
        臉頭皮及頸之挫傷，眼除外」之傷害一情，有華揚醫院
        乙種證明書在卷可稽（見偵679卷第49頁），卷附之該
        次診斷病歷，其護理紀錄上記載「發生車禍，致L（即
        Left，左）眼瞼眼尾處淺的L/W」，於急診病歷人體圖
        上標示受傷處為左眼眼角處、鼻頭處、左嘴角處等情，
        有華揚醫院96年9月26日華揚字第96003號函及所附急診
        病歷、急診護理評估表在卷可稽（見桃園地院交易187
        卷第129至132頁），則以被告甲○○所受之傷勢，相較
        於駕駛座左側僅係車窗玻璃，而副駕駛座左前側則有後
        視鏡以觀，被告所受上開「左眼瞼眼尾處」之傷勢，則
        較可能因撞擊後視鏡而非駕駛座側車窗玻璃（見偵679
        卷第35頁上幅照片所示該車駕駛座側車窗玻璃並無任何
        毀損情形）所致，是被告甲○○應非坐在駕駛座。被告
        乙○○雖於另案作證時供述：案發當時本案肇事車輛係
        由甲○○所駕駛，甲○○係坐在駕駛座云云（見桃園地
        院交易187卷第87、165、168頁），復於本案審理時仍
        執前開辯解，然被告乙○○係案發唯一與被告甲○○同
        車之人，其酒精測定值高達呼氣中每公升1.11毫克，有
        受測人為被告乙○○之桃園縣政府警察局道路交通事故
        當事人酒精測定紀錄表、桃園縣政府警察局汽車駕駛人
        酒後生理協調平衡檢測紀錄卡、刑法第185條之3案件觀
        察紀錄表各一紙在卷可憑（見桃園地院交易187卷第106
        至108頁），是被告乙○○有畏罪推諉予被告之高度可
        能，再案發後警詢時，被告乙○○與被告甲○○曾就究
        係何人駕駛一情爭執，有證人即處理本案員警林大量於
        另案證稱：內壢派出所員警是等待伊等到場後才離開，
        他們有先問過那一男一女是誰開車，那一男（即乙○○
        ）一女（即被告）有推託，伊問的時候，有一個愛理不
        理，有一個很魯，就是很醉的樣子，伊將現場的一男（
        即乙○○）一女（即被告）帶回派出所後，有將該二人
        關在一起，因為他們二人均喝醉了，伊讓他們休息、酒
        醒，曾有聽到他們爭執，伊有勸說老實說誰是駕駛等語
        （見桃園地院交易187卷第158至159頁）；證人即處理
        員警陳忠安亦於該案證稱：現場二名當事人（即乙○○
        與被告）酒後濃度都很重，均一度自稱是自己開車，後
        來又都否認開車等語（見桃園地院交易187卷第161頁）
        ；證人即製作被告甲○○警詢筆錄之員警李志堅於另案
        證稱：被告甲○○與被告乙○○回到分隊時，一開始都
        否認開車，伊見二人都否認，即表示你們其中應該有一
        個是駕駛人，你們想想看，後來被告甲○○才承認車子
        是她開的等語（見桃園地院交易187卷第101頁）明確，
        若被告甲○○係本件車禍駕駛人，何以被告乙○○在案
        發現場會自承肇事駕駛，又會在其後私下對被告甲○○
        、張譽騫一再坦承肇事駕駛，則被告乙○○上開辯詞顯
        係推託之詞。至於被告乙○○於另案所證：伊記得副駕
        駛座的車門可以開，不清楚駕駛座的車門可不可開云云
        （見桃園地院交易187卷第166頁），嗣經法院提示李芸
        瑄之證詞後，對其所述不清楚駕駛座車門可不可以開一
        節，改稱：看圖片就是這樣啊，駕駛座的車門就是不能
        開，伊是看照片才知道，因為我判斷車門旁邊有東西，
        所以才不能開云云（見桃園地院交易187卷第168頁），
        若被告甲○○確實乘坐在駕駛座位上，乙○○何以不能
        明確指明，因試圖開啟駕駛座車門未果後，始將甲○○
        從駕駛座拉到副駕駛座。且細譯乙○○於該次證詞所稱
        ：不知駕駛座車門能否開啟，其後又改稱：看照片始知
        駕駛座車門不能開，伊判斷係因車門旁有東西云云，然
        據臺灣省桃園縣區車輛行車事故鑑定委員會鑑定意見書
        所載，被告車輛當時之車損情形，乃左後車身及車頭受
        損，有上開鑑定意見書一份在卷可稽（見偵679卷第59
        至60頁），該車駕駛座車門並未見有車損之情形，且就
        見偵679卷第35頁、第36頁，桃園地院交易187卷第34頁
        之現場被告車輛照片對照以觀，該車駕駛座車門部分外
        觀完好無缺，左後車身之車損又顯無礙於駕駛座車門，
        該車門旁亦未見有任何東西，斷無看照片即知駕駛座車
        門不能開之理，而所稱因車門旁有東西之判斷，更屬無
        稽；且若被告甲○○當時真係坐於駕駛座，而被告乙○○坐於副駕駛座，按諸常理，證人乙○○亦理應下車後
        直接至駕駛座開門探詢被告甲○○或拉被告甲○○下車
        ，並於確認不能打開駕駛座車門後始再繞回副駕駛座旁
        請或使被告自駕駛座從副駕駛座過來，豈有在尚未嘗試
        之初，即能預知日後觀照片始可得知之「車門不能開」
        ，而逕請或使被告自駕駛座從副駕駛座過來之理，顯然
        其所述無非欲藉迎合證人李芸瑄之證詞以求卸責脫身至
        明。況乙○○又另稱（問：警察來時，你與甲○○都下
        車，何以駕駛座車門不能開？）（乙○○講話很大聲）
        這很簡單，甲○○在警詢筆錄已經承認車子就是她開的
        ，所以車子就是她開的等語（見桃園地院交易187卷第
        168頁），自其陳述之表情、聲音情狀以觀，益見渠情
        虛心急之態。縱而，被告乙○○所辯均與常情不符，要
        難採信。至於證人即被告丁○○所證述駕駛座車門不能
        開啟，與上述車損照片不符，況以被告丁○○擔任拖吊
        車之經驗，果於車禍發生後至現場，見車損嚴重而駕駛
        尚乘坐在車內，豈有不先試行打開車門以圖救治，反卻
        以經驗判斷車門無法開啟而未為任何幫助？又證人即事
        後修護系爭小客車之丙○○雖亦證述：系爭小客車車頭
        全凹，左前車門有卡住... 左前門應不能打開云云（見
        本院卷第60頁背面、第61頁)，然經本院提示車損照片
        後，證人丙○○即改稱不能確定等語 (見本院卷第61頁
        )，而證人丙○○既為本件車損之修護者，對於系爭小
        客車左前車門得否打開應甚明瞭，惟本院於通知證人丙○○時，已註明應攜帶修車單到院，然其卻推拖表示因
        電腦故障無法提出 (見本院卷第60背面、61頁)，是其
        所證有無依事實做證即非無疑。而本院依上述證據已可
        憑認系爭小客車車門並無毀損，且證人丙○○就系爭小
        客車左前車門車損情形所證既前後矛盾，是其證詞即無
        法採為有利於被告乙○○之認定。
    (三)、被告甲○○於另案曾供稱：左眼流血，伊就坐在車上止
        血；當時有流很多血；醒來滿臉都是血等語（見桃園地
        院交易187卷第18頁，本院交上易422卷第70頁反面、第
        76頁反面），而證人李芸瑄亦於該案固證稱：伊還看到
        甲○○以手拿衛生紙擦拭頭部的流血；女生自己擦她的
        頭上的血等語（見桃園地院交易187卷第150、155頁）
        ，惟依華揚醫院就甲○○於案發當日就診之急診護理評
        估表及急診生命徵象護理紀錄係記載：「L上眼瞼瘀紫
        」「give w'd冰敷衛教等語（見桃園地院交易187卷第
        131至132頁），可知被告甲○○當時僅係受到左上眼瞼
        瘀紫之傷害，並無流血之情，則被告甲○○所辯與證人
        李芸瑄所證被告甲○○頭部流血之證詞與事實尚屬有間
        。然依另案卷附系爭小客車在現場照片觀之 (見偵679
        卷第35頁下幅照片)，副駕駛座車身上外側，確有多張
        擦拭過之衛生紙丟於地面，再參諸一般人體受傷，果非
        有專業知識之診斷，初步救治定係以衛生紙按壓受傷處
        ，從而，以該幀照片系爭小客車副駕駛座位上放置被告
        甲○○之皮包，車身外丟棄使用過之衛生紙，則被告甲○○所辯及證人李芸瑄所證被告甲○○坐在副駕駛座以
        衛生紙擦拭頭部之證詞應可採信，是就證人李芸瑄所證
        被告甲○○頭部流血之證詞雖與事實不符，惟亦無足推
        翻本件被告甲○○原所在副駕駛座位置之事實。至於證
        人李芸瑄於另案固另證稱：警察到場時，女子還未從右
        前座下來，後來是問完筆錄，女子 (指甲○○)才自己
        從右前座下車，在警察問筆錄的過程中，那名女子一直
        坐在右前座上等語（見桃園地院交易187卷第154頁），
        此與警員蕭美賢、江榮忠、林大量、陳忠安所證到現場
        時被告乙○○、甲○○均已下車而互有齟齬 (見本院交
        上易422卷第61頁、桃園地院交易169卷第21頁、187 卷
        第159、162頁)，然本件係由證人李芸瑄就地利之便首
        先到達車禍現場，已如前述，嗣拖吊車司機即被告丁○○始依次到達，處理之警員隨後方始到現場，而證人李
        芸瑄雖係最早在現場目睹被告乙○○站在副駕駛座外欲
        拉被告甲○○下車，然因證人李芸瑄本身仍在營業，其
        非始終均在現場，此從證人李芸瑄所證：如果有客人來
        ，伊會進入店內，等忙完後再走出來看看等語（見桃園
        地院交易187卷第154頁)，則證人李芸瑄就人群聚集，
        尤其是警員到場處理之細節，縱有部分陳述與事實不符
        ，亦難遽認其所述全不足採。而本件被告甲○○於車禍
        發生後所在位置係在系爭小客車副駕駛座，證人李芸瑄
        此部分有關員警到場及製作筆錄，被告甲○○所在位置
        ，縱與其他證人所證不符，亦無足推翻其他與事實相符
        之證詞。末查，被告甲○○雖於另案被訴公共危險案件
        之警詢及偵查中自白伊為本件車禍之駕駛人，然其自白
        經查與其他事證證據相左，難認屬實，且甲○○因自白
        遭追訴之案件，亦經本院判決無罪確定，此復由本院調
        卷查明無誤，是甲○○於他案不實之自白，自亦不得採
        為有利於被告乙○○之認定，附此說明。
  四、從而，被告乙○○所辯均不足採，本件車禍發生時，係由
      被告乙○○駕駛系爭小客車事證明確。告訴人因本件車禍
      而受有重傷害己如上所述，被告乙○○服用酒類，酒測值
      為1.11mg/l，不能安全駕駛動力交通工具而駕駛部分，亦
      有酒精測試單、汽車駕駛人酒後生理協調平衡檢測紀錄卡
      可參 (見桃園地院交易187卷106、107頁)，是被告乙○○
      有酒後駕車之事實已堪認定。
  五、按飲用酒類或其他類似物後其吐氣所含酒精濃度超過每公
      升0.25毫克或血液中酒精濃度超過百分之0.05以上者，不
      得駕車；又汽車在同一車道行駛時，除擬超越前車外，後
      車與前車之間應保持隨時可以煞停之距離，道路交通安全
      規則第114條第2款、第94條第1項分別定有明文。本件肇
      事地點即桃園縣中壢市○○路與長興路口附近，為有分隔
      島之雙向二車道，被告乙○○，本應注意兩車併行之間隔
      ，並隨時採取必要之安全措施，而依當時天候晴、夜間有
      照明、柏油路面乾燥無缺陷、視距良好無障礙物，並無不
      能注意之情事，然因飲酒致其辨識力、注意力、反應力均
      不如常，疏未注意及此，適有告訴人戊○○駕駛車號DF-4
      073號自用小客貨車，沿同路同向行駛至前揭路段，乙○○所駕駛之系爭自用小客車左側車身即與戊○○所駕駛之
      上開自用小客貨車右側車身發生碰撞，致戊○○所駕駛之
      車輛翻覆受有上開重傷害，被告乙○○有過失犯行已明。
      本件經送請臺灣省桃園縣區車輛行車事故鑑定委員會鑑定
      ，亦認定系爭小客車之駕駛人有過失，有該委員會桃縣鑑
      字第960054號意見書可參。又告訴人係因被告乙○○前開
      過失行為受傷，被告乙○○之行為與告訴人重傷害結果間
      ，亦有相當因果關係。被告乙○○事證明確，犯行均堪認
      定。
  六、被告甲○○坦承為使本件真正之駕駛人乙○○隱避，而於
      95年11月25日警詢及96年1月11日偵查中佯稱為駕駛人，
      出面頂替乙○○，而由中壢分局據此將甲○○以涉嫌過失
      傷害罪及公共危險罪報請臺灣桃園地方法院檢察署檢察官
      偵查，亦有道路交通事故調查筆錄及偵訊筆錄可憑 (見偵
      679卷第4、5、47、48頁)，是被告甲○○自白與事實相符
      ，犯行堪予認定。
  七、被告丁○○先後於97年1月15日上午11時起、97年1月17日
      下午10時起，在本院就被告甲○○所涉公共危險案件審理
      時分別為如事實欄所載證述之事實，均為被告丁○○所不
      爭執 (見本院卷第70頁反面)，而本件車禍係由被告乙○○駕駛系爭小客車，被告甲○○係坐在副駕駛座，已認定
      如上，而被告丁○○確有在甲○○刑案審理中作證，就上
      開情節，為與實情不符之虛偽證述之事實，亦已甚明確。
      雖被告丁○○辯稱伊均係依看到事實說明云云，然被告丁○○於該案做證時所為之陳述，經隔離乙○○、丁○○二
      人詰問，其二人於重要基本事實與各項細節，證人乙○○
      與丁○○所為陳述卻全然不同 (乙○○稱丁○○抵達時，
      現場僅有乙○○、被告、丁○○三人，丁○○稱其抵達時
      ，現場有被告、乙○○及另一位拖吊車司機)，尤其乙○○已經陳明在此之前已經與丁○○熟識，之後更有數次共
      同吃飯，然證人丁○○卻證稱不認識乙○○，甚至證稱：
      「我親眼看到你 (指甲○○)坐在駕駛座上」等語 (見本
      院交上易422卷第72-73頁背面)，然被告甲○○於證人李
      芸瑄到場現場時，即已坐在副駕駛座，而被告丁○○遲於
      證人李芸瑄到達現場，豈有可能見到被告甲○○坐在駕駛
      座上，甚且，被告丁○○97年1月15日作證時，於經訊問
      ：當天開車是何人後，更明確證述：被告等語（見本院交
      上易422卷第60頁背面)，足徵被告丁○○於具結證人結文
      之後，已為虛偽之陳述。按刑法上之偽證罪，不以結果之
      發生為要件，一有偽證行為，無論當事人是否因而受有利
      或不利之判決，均不影響其犯罪之成立。而該罪所謂於案
      情有重要關係之事項，則指該事項之有無，足以影響於裁
      判之結果者而言（最高法院71年台上字第8127號判決）。
      又偽證罪之構成，以於執行審判職務之公署或於檢察官偵
      查時對於案情有重要關係之事項，供前或供後具結，而為
      虛偽之陳述為要件，所謂虛偽之陳述，係指與案件之真正
      事實相悖，而足以陷偵查或審判於錯誤之危險者而言（69
      年台上字第2427號判決）。查甲○○所涉之公共危險案件
      ，係遭檢察官以96年度偵字第679號起訴書，指訴其涉嫌
      駕駛系爭小客車與告訴人在事實欄所載之地點發生車禍，
      而致告訴人重傷，而以公共危險及過失致重傷罪嫌提起公
      訴，有該案起訴書在卷可參。則就本件系爭小客車之駕駛
      人係被告乙○○或甲○○，且被告甲○○所在位置，與甲○○是否確有駕駛系爭小客車之判斷有關，自屬於案情有
      重要關係，而足以影響於裁判之認定結果之事項。雖甲○○所涉過失致重傷害案件，經本院於97年1月29日判決無
      罪確定，然本院於該案中，亦認定被告丁○○所證係屬虛
      偽陳述，是被告丁○○就於案情有重要關係，足以影響於
      裁判認定結果事項，為虛偽之陳述，即有使裁判陷於錯誤
      之危險。其辯稱所陳述均屬事實云云，應不實在，卸責之
      詞，自難憑信。綜此，本件事證明確，被告丁○○犯行應
      堪認定。
  八、核被告乙○○所為，係犯刑法第185條之3之酒醉駕駛罪、
      第284條第1項後段之過失致重傷罪。被告甲○○所為，則
      係犯刑法第164條第2項、第1項之頂替罪。被告丁○○所
      為，係犯刑法第168條於執行審判職務之公署審判時，證
      人於案情有重要關係之事項供前具結而為虛偽陳述罪。被
      告乙○○所犯前開二罪，犯意各別，行為互殊，應予分論
      併罰。被告乙○○過失致重傷罪部分，係因酒醉駕駛致人
      受傷，應依道路交通管理處罰條例第86條第1項規定加重
      其刑。被告甲○○於警訊及偵查中之頂替行為，係屬一犯
      罪目的之數次行為，被告丁○○於同一案作中2次不實之
      陳述，係就同一事項為偽證，均應屬接續行為而論以一罪
      。被告乙○○、甲○○前開犯罪之時間均係在96年4月24
      日以前，且合於中華民國96年罪犯減刑條例第2條第1項第
      3款之規定，應依法減其刑期2分之1。
  九、原審未予詳察，遽為無罪之判決，尚嫌未洽，檢察官上訴
      指摘其不當為有理由，應將原判決撤銷改判。爰審酌被告
      乙○○本件過失造成告訴人傷重四肢癱瘓，情節非輕，犯
      罪之始又以被告甲○○頂替，誤導檢警偵辦方向，浪費司
      法資源，被告丁○○單純輕忽，為掩護他人致觸法網，惟
      其以偽證之手段，意圖妨害國家司法審判之正確性，對於
      司法追求真實及公正裁判將有所妨礙，其後被告乙○○、
      丁○○於本院審理時，仍矢口否認犯行，飾詞圖卸其責，
      被告乙○○迄未與告訴人達成和解，是被告三人所為，自
      應分別受有相當程度之刑事非難；兼衡其等犯罪手段、過
      失程度、所生危害等一切情狀，分別量處如主文第2項至
      第4項所示之刑。被告乙○○、甲○○並依上開減刑條例
      之規定，分別減刑及諭知易科罰金之折算標準，暨就被告
      乙○○部分定其應執行刑，及諭知易科罰金之折算標準。
據上論斷，應依刑事訴訟法第369條第1項前段、第364條、第299
條第1項前段，刑法第164條、第168條、第284條第1項後段、第
185條之3、第41條第1項前段、第51條第5款，道路交通管理處罰
條例第86條第1項，刑法施行法第1條之1，中華民國96年罪犯減
刑條例第2條第1項第3款、第7條、第9條，判決如主文。
本案經檢察官陳國鳴到庭執行職務。
中    華    民    國    98    年    9     月    23    日
                  刑事第二十二庭審判長法  官  郭雅美
                                      法  官  李麗珠
                                      法  官  洪于智
以上正本證明與原本無異。
偽證罪部分如不服本判決，應於收受送達後10日內向本院提出上
書狀，其未敘述上訴之理由者並得於提起上訴後10日內向本院補
提理由書（均須按他造當事人之人數附繕本）「切勿逕送上級法
院」。
其他部分不得上訴。
                                      書記官  強梅芳
中    華    民    國    98    年    9     月    24    日
論罪科刑條文
中華民國刑法第164條
（藏匿人犯或使之隱避、頂替罪）
藏匿犯人或依法逮捕拘禁之脫逃人或使之隱避者，處 2 年以下有
期徒刑、拘役或 5 百元以下罰金。
意圖犯前項之罪而頂替者，亦同。
中華民國刑法第168條
（偽證罪）
於執行審判職務之公署審判時或於檢察官偵查時，證人、鑑定人
、通譯於案情有重要關係之事項，供前或供後具結，而為虛偽陳
述者，處7年以下有期徒刑。
中華民國刑法第284條
（過失傷害罪）
因過失傷害人者，處 6 月以下有期徒刑、拘役或 5 百元以下罰
金，致重傷者，處1年以下有期徒刑、拘役或5百元以下罰金。
從事業務之人，因業務上之過失傷害人者，處 1 年以下有期徒刑
、拘役或1千元以下罰金，致重傷者，處3年以下有期徒刑、拘役
或2千元以下罰金。
中華民國刑法第185條之3
服用毒品、麻醉藥品、酒類或其他相類之物，不能安全駕駛動力
交通工具而駕駛者，處1年以下有期徒刑、拘役或科或併科15萬
元以下罰金。


司法院資訊處製作；財團法人民間司法改革基金會備份。
